臺灣高等法院刑事判決
111年度上訴字第666號
上  訴  人  
即  被  告  石政威



選任辯護人  李基益律師
上列上訴人因違反毒品危害防制條例案件，不服臺灣新北地方法
院110年度訴字第610號，中華民國110年12月27日第一審判決（
起訴案號：臺灣新北地方檢察署110年度偵字第6891號），提起
上訴，本院判決如下：
    主  文
原判決撤銷。
石政威販賣第二級毒品，處有期徒刑陸年。未扣案之販賣毒品所
得新臺幣玖仟元沒收，如全部或一部不能沒收或不宜執行沒收時
，追徵其價額。
    犯罪事實
一、石政威知悉大麻係屬毒品危害防制條例列管之第二級毒品，
    依法不得販賣，竟意圖營利，基於販賣第二級毒品之犯意，
    以其手機內安裝之通訊軟體微信與高藝菁（微信暱稱「彌勒
    佛」）聯繫，雙方達成由石政威以新臺幣（下同）12,000元
    販售第二級毒品大麻1包（約10公克）予高藝菁之合意後，
    於民國108年12月31日7時36分許（起訴書誤載為108年12月3
    0日6時許），在石政威位於新北市○○區○○路0段00號4樓之居
    所，販售大麻1包予高藝菁，並向其收取價金9,000元，餘額
    3,000元則同意高藝菁賖欠，嗣因高藝菁返家後持該包大麻
    秤重，認其淨重僅有8.5公克，與雙方約定交易內容不符，
    故拒絕交付尾款。其後石政威因另涉毒品案經警於109年8月
    25日持搜索票至其上址居所搜索，石政威乃於該案警詢時指
    證曾向高藝菁購買第二級毒品甲基安非他命（高藝菁所涉販
    賣毒品犯行，另由臺灣新北地方法院110年度訴字第847號案
    件審理中），高藝菁則於該案接受訊問時，供稱其曾於前揭
    時、地向石政威購買大麻之情事，並經警檢視其手機內所存
    與石政威之微信對話紀錄，因而查悉上情。
二、案經臺灣新北地方檢察署檢察官簽分偵查起訴。
    理  由
壹、證據能力：
    按被告以外之人於審判外之言詞或書面陳述，除法律有規定
    者外，不得作為證據；又被告以外之人於審判外之陳述，雖
    不符合同法第159條之1至第159條之4之規定，但經當事人於
    審判程序同意作為證據，法院審酌該言詞陳述或書面陳述作
    成時之情況，認為適當者，亦得為證據。當事人、代理人或
    辯護人於法院調查證據時，知有第159條第1項不得為證據之
    情形，而未於言詞辯論終結前聲明異議者，視為有前項之同
    意，刑事訴訟法第159條第1項及第159條之5分別定有明文。
    查本案言詞辯論終結前，檢察官、上訴人即被告石政威及辯
    護人均未就本判決所引用之各該被告以外之人於審判外之陳
    述及所調查之證據主張有刑事訴訟法第159條第1項不得為證
    據之情形（見本院卷第63至64頁），本院審酌該證據作成時
    並無違法及證明力明顯過低之瑕疵等情況，認為適當，應有
    證據能力。至於所引其餘非屬供述證據部分，既不適用傳聞
    法則，亦非公務員違背法定程序所取得，依刑事訴訟法第15
    8條之4反面解釋，同具證據能力。
貳、得心證之理由：
一、訊據被告對於上開販賣大麻之犯行，於本院審理中業已坦承
    不諱（見本院卷第65至66頁），核與證人高藝菁證述相符（
    見他卷第63至64頁、原審卷第109至111、114、118至122頁
    ），並有被告與微信暱稱「彌勒佛」之高藝菁之對話紀錄、
    高藝菁之頭貼照片在卷可稽（見他卷第67至75頁）。均可佐
    被告前開出於任意性之自白與事實相符，得採為認定事實之
    證據。
二、被告前於偵查及原審審理時雖均否認有何販賣大麻之犯行，
    辯稱：我是幫高藝菁去跟人家拿的，拿到的大麻整個是密封
    的，我都沒有拆開就拿給她，實重是多少我也不清楚，我還
    先幫她墊錢，就是基於信任，她到現在錢都沒有給我，我沒
    有從中獲得任何利益云云。惟：
　㈠販賣毒品係屬政府嚴予查緝之不法行為，非可公然為之，販
    賣毒品罪既係重罪，衡諸常情，倘非有利可圖，絕無平白甘
    冒被重罰風險，而代他人向外取得毒品之理。而毒品之交易
    ，本無一定之公定價格，是其各次買賣之價格，當亦各有差
    異，而或隨供需雙方之資力、關係之深淺、需求之數量、程
    度、毒品之成色、貨源之充裕與否、販賣者對於資金之需求
    程度，以及政府查緝之態度，進而為各種不同之風險評估，
    而為機動性之調整，是其價格標準，自非一成不變，且販賣
    者從各種「價差」或「量差」或「純度」謀取利潤方式，亦
    有差異，然其所圖利益之非法販賣行為目的，則屬相同，並
    無二致。從而，舉凡其有償交易，除足反證其確另基於某種
    非圖利本意之關係外，尚難因無法查悉其買進、賣出之差價
    ，而諉無營利之意思，或阻卻販賣犯行之追訴。又販賣毒品
    之所謂販賣行為，係行為人基於營利之目的，而賣出毒品而
    言。販賣毒品者，其主觀上有營利之意圖，且客觀上有販賣
    之行為即足構成，至於實際上是否已經獲利則非所問。即於
    有償交付他人之初，係基於營利之意思，並著手實施，而因
    故無法高於購入之原價出售，最後不得不以原價或低於原價
    交付他人時，仍屬販賣行為。
　㈡觀諸被告與高藝菁之微信對話紀錄（他卷第67至75頁）：
  ⒈以下為108年12月21日2時13分至同日22時24分之節錄訊息：
    　　　　　
發訊息人 發訊時間 訊息內容 高藝菁 2時13分 我有朋友想找你 被告  好啊 高藝菁  晚點你下班再說 被告 3時27分 要下班跟你說 高藝菁 5時45分 我七點多過去 你還醒的嗎 被告  會不會太晚  再密我看看 高藝菁 6時25分 嗯  高藝菁 21時56分 等我10分鐘 被告 22時13分 人勒 高藝菁 22時19分 快到了 高藝菁 22時24分 到了 
　⒉以下為108年12月24日12時0分至同日21時13分之節錄訊息：
    　
發訊息人 發訊時間 訊息內容 高藝菁 0時0分 上次是說你今天下班嗎 還是明天? 被告  跟你朋友說沒有散的 一次就是要一個 高藝菁  好的 被告  而且越來越來貴了，要就快我先留著不然到時候他不放 被告 1時8分 覺得這個可以放心  不行跟我說 高藝菁  我有講啊 被告  你上次那樣覺得不可以嗎 高藝菁  是我叫他拿的啊 被告  跟他講講看 被告 12時19分 你等一下有空嗎 我有找到你阿母他兒子要散裝的 被告 13時40分 今天下班過來找我，幫你阿母兒子找到妹了一個鐘需要1500你在幫我先給他拿到時後我在給妹仔 高藝菁 20時53分 他先不要 他說要跟他朋友討論一下 被告 21時7分 你看現在又這樣 高藝菁  因為他要的是你那個啊 他要想一下  被告  整份的又說要看看，已經有散的又說要討論在看看 高藝菁  他要的是整份的 被告  現在又要整份  昨天說要散 高藝菁  可是要跟他朋友討論 因為他以為散的也是整份的 被告  我早上拜託別人幫我散的  害得我去又去跟人家要散的回來 高藝菁 21時13分 他現在在問看看他朋友有沒有人要一起了  一起就是整份的  
  ⒊以下為108年12月26日6時15分之訊息：
發訊息人 發訊時間 訊息內容 被告 6時15分 所以你問的怎樣？ 高藝菁  他沒回覆 被告  看要多少跟我說先讓他幫你留 高藝菁  我報了 被告  好 
　⒋以下為108年12月28日9時42至14時27分之訊息：
發訊息人 發訊時間 訊息內容 被告 9時42分 你朋友到底有要嗎 不會只問問 高藝菁  傳送長度為4秒鐘之語音訊息 高藝菁 9時50分 （傳送一手機螢幕截圖）我剛又問了一次了 被告  在等只會越來越貴  我信  我相信外面現在沒有比便宜的 證人高藝菁  好 我說了 被告 10時0分 （傳送3個笑臉圖） 高藝菁 12時8分 那個 不然我拿好了 我先拿起來  但是我錢不太夠 身上只有九千 可以先欠著嗎 還是你要找我媽？ 高藝菁 13時26分 還是半$跟你換   撥打電話予被告（通話時間:9秒） 被告 13時27分 意思你要拿一份嗎？ 高藝菁  嗯啊 被告  你先給我九千剩的等你在給我 高藝菁  對 不然就是半$跟你換？ 被告  我要現（錢袋圖示） 高藝菁  嗯  被告  因為我也是現（錢袋圖示）跟人拿的 高藝菁  那可以  嗎 被告  可以什麼 高藝菁  先給你九千啊 因為我身上只有九千 被告  剩下的月底前給我就好 高藝菁  嗯嗯 好 那我等等去三重跟你說 被告 13時31分 東西明天才有 高藝菁  啊還是同一個嗎 被告  嗯 高藝菁  我要一模一樣的 被告  要別的也有  好 高藝菁  我要那天那種 被告  （傳送OK手勢圖示） 高藝菁  我朋友那裡的回應是太貴 被告  了 高藝菁  我跟他說會越來越貴  他沒再說了 被告  有便宜的但在不保證好不好  也就便宜500 高藝菁  嗯  被告 13時34分 現在外面都到14-15  可能他不常用不知道弧動 高藝菁 13時40分 嗯嗯  被告 14時8分 你確定我明天下班過來找我 高藝菁  明天早上是嗎 被告 14時27分 是的 高藝菁  嗯嗯  
  ⒌以下為108年12月30日3時34分至109年1月1日6時55分之訊息
    ：
發訊息人 發訊時間 訊息內容 被告 108年12月30日 3時34分 你今天要過來找我嗎 我已經幫你弄好了 被告 4時4分 撥打電話予高藝菁未接通 被告 6時57分 撥打電話予高藝菁其無回應 高藝菁 11時37分 剛起來 等我一下 我把錢收回來跟你說 被告 17時5分 不會有問題吧 已經幫你解決現在跟我說還沒收齊我不知道該說什麼  高藝菁 108年12月31日 7時8分 我再找人收啊 今天晚上我有朋友確定要 但是我的錢卡位 如果等晚上給你 你可以嗎 被告  我一直在等你消息 高藝菁  因為昨天修車 我錢花到了 還不夠 先跟我朋友借 我有找到人收你的那個 你今天要上班嗎 被告  不用 但是晚上要出去 高藝菁  我朋友晚上要來找我 但是我白天有事要去基隆 我跟他約晚上碰面 本來是現在就要 我不知到你那裡有沒有方便我拿去然後再轉給你 高藝菁 7時9分 他住安康 被告 7時11分 晚上要看到全數 高藝菁  （傳送OK手勢圖） 被告  來吧 高藝菁  好 高藝菁 7時36分  到了 我趕著走 樓下有拖車出沒 （傳送皺眉臉圖示） 高藝菁 13時23分 少了1.5 上次你說現在都裝9對嗎 被告 18時7分 沒辦法現在都這樣 被告 109年1月1日4時4分 人勒 被告 4時14分 撥打電話予證人高藝菁未接通 被告 6時55分 現在什麼狀況 已經過了一個晚上，不摧你反到讓你覺得無要無緊 
　⒍高藝菁並證稱：對話中「你朋友到底有要嘛」，是我朋友要買大麻，所以我幫我朋友問被告那裡有沒有大麻，「意思你要拿一份嗎」是被告販賣的1份大麻是10公克，價格是1萬2,000元，我當時跟他說要拿1份大麻，但是我只有9,000元，所以我先給被告9,000元，剩下的錢後來我沒有給他。在這之前有一次我去找被告時，他有給我看過大麻，所以我才會說「我要一模一樣的」，就是說要那天我看到的那一種大麻。「晚上要看到全數」是指被告跟我要剩下的3,000元，「少了1.5 上次你說現在都裝9 對嗎」是因為我原本說好要買10公克，但是我回去之後秤重，發現少了1.5公克，我向被告反應少了1.5公克，被告就跟我說現在是都裝9公克。我只有跟拿過這一次大麻。我在對話中說是我朋友要，因為我不想要被告知道是我要的。在這次購買之前，被告曾經在他的住處給我用煙斗試過大麻實品，我試了以後，覺得東西不錯，被告說他身上還有，就好像從包包裡拿出1包封好的大麻給我看，大麻有用包膜包住、把空氣都抽出來，被告有說大麻的來源是他朋友，看有沒有人要，如果要的話，1次就是1包，他說好像是10公克，當時沒有特別講10公克是淨重還毛重，我自己認知是淨重。我當下有跟被告說我朋友要這個東西，請被告幫忙拿。那次試用過後我於微信中對被告說「就要一樣的」，是因為我已經先試過，大致瞭解價格及數量。108年12月21日對話中，我說有朋友想找他等語，是指要拿大麻；108年12月24日「我有找到你阿母他兒子要散裝」，也是在講大麻。我確認我從頭到尾只有向被告拿到過一次大麻，但日期我沒辦法確定。我跟被告就是在108年11月20日經人家介紹的，好像是因為被告要拿甲基安非他命，所以人家才介紹我們2個認識，認識後除了毒品交易外，沒有其他交集，不會打電話聊天或出去玩；在我涉嫌販賣安非他命與海洛因給被告的案件中，我被起訴4次，我在偵查中都承認；警察來找我時有說是因為他們查獲被告，發現被告的對話紀錄裡面有我賣他的訊息，被告也有出面指證我販賣毒品給他，我就很納悶、不高興、覺得不公平，為什麼警察只有看到我賣他，沒有看到他賣我，到現在我覺得這是警察在吃案嗎？所以我主動提供被告賣我大麻的對話。我賣給被告的毒品是轉手的，因為我自己也沒在用海洛因，轉手獲利的方式就是有量的調整或賺價差，我確定被告是賣我大麻，而不是因為是好朋友，而無償轉讓給我、沒賺錢等語（見他卷第63至64、原審卷第107至128頁），業已詳細說明上開對話之始末，及其暗語之真意。參以前引被告與高藝菁對話顯示，高藝菁於108年11月20日始通過被告之朋友驗證請求，直至被告為本案犯行時不過1月餘；且其2人間除本案大麻交易外其餘對話內容，則均與被告向高藝菁購毒有關，足證高藝菁所述其2人並無深交乙節，應可採信。而自高藝菁於108年12月21日表示朋友有要購買之意願後，被告即於同年月24日起主動積極詢問其朋友究竟有無要拿大麻，並稱外面大麻價格越來越貴、若其朋友要，被告可先為其留貨；同日稍晚更稱其已外出拜託他人取得散裝的大麻；在高藝菁表示其朋友還要再跟朋友討論是否要一起拿整份後，被告即於同年12月26日、28日不斷詢問、催促高藝菁向其友人確認要多少、被告可讓上手先幫忙保留，並稱現在外面的價格只會越來越貴，經高藝菁表示不然其自己先拿1份起來、但其手上只有9,000元，被告則強調一定要現金、因為其也是現金去向他人取得大麻、且要隔日才能拿到東西等語，以被告與高藝菁於案發當時僅係認識約1個月餘的販毒者、購毒者之關係，若非有利可圖，被告豈會多日來如此不厭其煩的屢屢主動積極探詢高藝菁友人究竟有無購買之意願、不辭辛勞的外出取得散裝大麻、在得知高藝菁確定要的是整包的大麻時，復改稱要囑託上手為其留貨？甚至在高藝菁已明確表示手上現金不足以支付購買大麻之總價金時，被告竟仍願意先行代墊價金向上手購得大麻？綜合以上事證相互勾稽，足認被告應係基於營利之意圖無訛，其辯稱係基於信任關係，故代高藝菁墊付價金向他人取得大麻云云，與事理常情相違，難以採信。從而，應以被告於本院審理中所為出於任意性之自白為可採信。
　㈢檢察官起訴書雖指被告係於108年12月30日6時許在其住處販
    賣大麻予高藝菁，然綜觀前引被告與高藝菁之對話訊息，被
    告雖曾於108年12月30日6時57分撥打通訊軟體電話予高藝菁
    ，然並未獲回應，且高藝菁於該日11時37分尚告知「剛起來
     等我一下 我把錢收回來跟你說」，顯見雙方於108年12月3
    0日上午應未見面；而高藝菁直至108年12月31日7時36分傳
    送訊息告知被告「到了 我趕著走 樓下有拖車出沒」，旋又
    於同日13時23分傳送訊息「少了1.5 上次你說現在都裝9 對
    嗎」，而質疑被告重量不足，顯見高藝菁應係於108年12月3
    1日7時36分後即與被告見面而交易，方有後續隨即質疑被告
    重量不足之對話；佐以前開高藝菁證述其與被告間大麻交易
    僅此一次乙節，堪認被告應係於高藝菁上開108年12月31日7
    時36分訊息後販賣大麻予高藝菁。又核以高藝菁109年12月2
    5日偵查中陳述，檢察官係提示被告與高藝菁間「108年12月
    28日上午9時40分至108年12月31日下午6時7分微信對話紀錄
    」以令高藝菁辨識說明（見他卷第63頁），而與上開憑以認
    定本案犯罪事實之通話紀錄相同，是高藝菁偵查中陳稱「10
    8年12月30日凌晨6點多」我騎車去被告住處乙節，應係日期
    上之口誤，檢察官未查逕依高藝菁口誤之詞認定本案被告販
    賣大麻之時間，即屬有誤，應予更正之。
　㈣綜上所述，本件事證明確，被告犯行堪以認定，應依法論科
    。
參、論罪科刑及撤銷改判之說明：
一、論罪：
  ㈠被告行為後，毒品危害防制條例第4條第2項規定業經修正，
    並經總統於109年1月15日修正公布，於同年7月15日施行。
    修正前毒品危害防制條例第4條第2項規定：「製造、運輸、
    販賣第二級毒品者，處無期徒刑或7年以上有期徒刑，得併
    科新臺幣1千萬元以下罰金。」修正後規定：「製造、運輸
    、販賣第二級毒品者，處無期徒刑或10年以上有期徒刑，得
    併科新臺幣1千5百萬元以下罰金。」修正後條文將有期徒刑
    及罰金刑上限均提高，對被告並無較有利，依刑法第2條第1
    項前段規定，應適用被告行為時即修正前毒品危害防制條例
    第4條第2項規定。
  ㈡按大麻係屬毒品危害防制條例第2條第2項第2款所列之第二級
    毒品。是核被告所為，係犯修正前毒品危害防制條例第4條
    第2項販賣第二級毒品罪。被告販賣大麻前持有大麻之低度
    行為，為販賣之高度行為所吸收，不另論罪。　　
  ㈢刑法第59條之適用：
　⒈按刑事審判旨在實現刑罰權之分配的正義，故法院對有罪被
    告之科刑，應符合罪刑相當之原則，使輕重得宜，罰當其罪
    ，以契合社會之法律感情，故刑法第57條明定科刑時應審酌
    一切情狀，尤應注意該條所列10款事項以為科刑輕重之標準
    ，並於同法第59條賦予法院以裁量權，如認犯罪之情狀可憫
    恕，認科以最低度刑仍嫌過重者，得酌量減輕其刑，俾使法
    院就個案之量刑，能斟酌至當。是該條所謂犯罪之情狀，乃
    泛指與犯罪相關之各種情狀，自亦包含同法第57條所定10款
    量刑斟酌之事項，亦即該2法條所稱之情狀，並非有截然不
    同之領域。又94年2月2日修正公布，95年7月1日施行之刑法
    第59條修正立法理由稱：「本條所謂『犯罪之情狀可憫恕』，
    自係指裁判者審酌第57條各款所列事項以及其他一切與犯罪
    有關之情狀之結果」等語，亦同此旨趣。從而，審判法院此
    項自由裁量職權之行使，倘無明顯濫權或失當，應予尊重，
    最高法院105年度台上字第853號判決意旨亦持相同見解。又
    修正前販賣第二級毒品罪之法定刑為：「處無期徒刑或7年
    以上有期徒刑，得併科新臺幣1千萬元以下罰金」，惟販賣
    毒品之人，其原因動機各人不一，犯罪情節未必盡同，或有
    大盤毒梟者，亦有中、小盤之分，其販賣行為所造成危害社
    會之程度自屬有異，法律科處此類犯罪，所設之法定最低本
    刑卻相同，不可謂不重。於此情形，倘依其情狀處以相當之
    有期徒刑，即足以懲儆，並可達防衛社會之目的者，自非不
    可依客觀之犯行與主觀之惡性二者加以考量其情狀，是否有
    可憫恕之處，適用刑法第59條之規定酌量減輕其刑，期使個
    案裁判之量刑，能斟酌至當，符合比例原則。經查，被告為
    本案販賣第二級毒品犯行，無視國家杜絕毒品危害之禁令，
    固屬不當，然考量被告未曾因轉讓、販賣毒品案件經判處罪
    刑，有本院被告前案紀錄表可憑，其所為本案第二級毒品交
    易行為之販賣數量及金額尚屬零星販賣，販賣次數僅此1次
    、對象單一，毒品流通之擴散性有限，足見其非跨國販毒者
    或販賣毒品之大、中盤商，主觀上亦應無大量販賣、散布第
    二級毒品之意圖，觀其全部犯罪情節，尚非重大惡極，相較
    於長期、大量販賣第二級毒品之真正毒梟而言，對社會秩序
    與國民健康之危害，顯較不成比例，倘科以法定最輕本刑，
    未免過苛，難謂符合罪刑相當性及比例原則，且無從與大量
    販賣第二級毒品之惡行區別，是本院衡其犯罪情狀，認其所
    犯為7年以上有期徒刑，仍有情輕法重之憾，如遽論科以此
    重典，不免過苛，是縱使科以最低法定刑度，猶嫌過重，爰
    依刑法第59條之規定酌減其刑。
二、撤銷改判之說明：
  ㈠原審就被告所犯販賣第二級毒品為論罪科刑，固非無見。惟
    ：
　⒈按犯罪是否已經起訴，固應以起訴書所記載之「犯罪事實」
    為準。但隨著審判程序進行及證據資料的浮現，法院認定的
    事實與檢察官起訴時的認定，可能不完全相同，於案件同一
    性範圍內，法院在確保被告訴訟防禦權及踐行法定程序後，
    就裁判上或事實上之一罪，裁判時可增減或更正部分基礎事
    實，而為相同之法律評價，或就相同之基礎事實變更起訴法
    條，而為不同之法律評價。於判斷犯罪事實是否具同一性，
    應就犯罪基礎事實要素之人、時、事、地、物、行為態樣及
    案發前後經過等，在不影響被告訴訟防禦權行使之前提下，
    綜合卷內證據資料為整體性觀察。是就檢察官起訴之犯罪事
    實即其基礎事實之人事時地物如有更正，自應說明更正之依
    據，以判斷是否與檢察官原起訴之犯罪事實具同一性，以免
    有已受請求之事項未予判決，或未受請求之事項予以判決之
    違誤。本件關於檢察官起訴被告販賣大麻之時間應有誤載，
    業如前說明，原判決就此犯罪時間雖於犯罪事實欄更正，然
    未於理由說明其更正之所憑，自有未當。
　⒉被告於上訴本院後業已坦承犯行，原審未及審酌及此，尚有
    未恰。
　㈡被告上訴後業已坦承本案犯行，其並請求適用刑法第59條酌
    減其刑，應為可採，如前所述，是其上訴請求依該規定酌減
    、從輕量刑為有理由，且原判決另有前開可議之處，是應由
    本院就原判決予以撤銷改判。　
  ㈢量刑：
　　按法院對於認罪之被告為科刑時，應如何適正地行使其裁量
    權，俾避免欠缺標準及可預測性，英美法有所謂「認罪的量
    刑減讓」，可資參考。亦即，在被告認罪之減輕幅度上，應
    考慮被告係⑴在訴訟程序之何一個階段認罪，⑵在何種情況下
    認罪，按照被告認罪之階段（時間）以浮動比率予以遞減調
    整之。被告係於最初有合理機會時即認罪者，可獲最高幅度
    之減輕，其後（例如開庭前或審理中）始認罪者，則依序遞
    減調整其減輕之幅度，倘被告始終不認罪，直到案情已明朗
    始認罪，其減輕之幅度則極為微小。被告究竟在何一訴訟階
    段認罪，攸關訴訟經濟及被告是否出於真誠之悔意或僅心存
    企求較輕刑期之僥倖，法院於科刑時，自得列為「犯罪後之
    態度」是否予以刑度減讓之考量因子，最高法院105年度台
    上字第388號判決意旨同此。是本件審酌被告上訴本院時始
    為認罪之陳述，然其販賣毒品給他人乃毒害之源頭，其源不
    斷，流毒他人，非僅生命、身體受其侵害，造成人民生命健
    康受損之成癮性及危險性，而染上毒癮者為索得吸毒之資，
    甚至甘冒財產犯罪之風險，造成社會治安嚴重敗壞，影響所
    及，非僅他人之生命、身體將可能遭受侵害，社會、國家法
    益亦不能倖免，當非個人生命、身體法益所可比擬；且被告
    前已曾因施用毒品案件經臺灣新北地方法院108年度審簡字
    第940號判決判處有期徒刑6月確定，有上開本院前案紀錄表
    為憑（見本院卷第42頁），應知毒品戕害人身心甚鉅，竟進
    而犯本件販賣犯行；惟念及被告販賣毒品之對象只有高藝菁
    ，以及其販賣之價額、數量，兼衡被告自陳國中畢業之智識
    程度、離婚、與身心障礙之表哥同住，需扶養、照顧表哥，
    現從事UBER司機之工作等家庭生活狀況（見原審卷第137頁
    、本院卷第66頁及第35至39頁房屋租賃契約書、身心障礙手
    冊）等一切情狀，量處如主文第二項所示之刑。
三、沒收：
  ㈠按犯罪所得，屬於犯罪行為人者，沒收之，於全部或一部不
    能沒收或不宜執行沒收時，追徵其價額，刑法第38條之1第1
     項前段、第3 項分別定有明文。再基於澈底剝奪犯罪所得
    ，以根絕犯罪誘因之意旨，不問成本、利潤，均應沒收，此
    觀修正後刑法第38條之1立法理由甚明。被告本案販賣第二
    級毒品犯行，獲有9,000元之價金為其犯罪所得，而屬被告
    犯罪實際獲得之財物，雖未扣案，然仍應依刑法第38條之1
    第1項前段、第3項規定宣告沒收，如全部或一部不能沒收或
    不宜執行沒收時，追徵其價額。
　㈡按宣告前2條（即第38條、第38條之1）之沒收或追徵，有過
    苛之虞、欠缺刑法上之重要性、犯罪所得價值低微，或為維
    持受宣告人生活條件之必要者，得不宣告或酌減之，刑法第
    38條之2第2項定有明文。被告用以犯本案所示之罪所用之不
    詳廠牌行動電話，係被告所有供犯本件犯行所用，惟並未扣
    案，亦尚無其他事證足認該物現仍存在，又上開物品單獨存
    在尚不具刑法上之非難性，倘予追徵，除另使刑事執行程序
    開啟之外，對於被告犯罪行為之不法、罪責評價並無影響，
    且就沒收制度所欲達成之社會防衛目的亦無任何助益，欠缺
    刑法上重要性，依刑法第38條之2第2項規定，不予宣告沒收
    。　
據上論斷，應依刑事訴訟法第369條第1項前段、第364條、第299
條第1項前段，判決如主文。　
本案經臺灣新北地方檢察署檢察官徐千雅提起公訴，臺灣高等檢
察署檢察官蔡麗清到庭執行職務。
中　　華　　民　　國　　111 　年　　4 　　月　　7 　　日
                  刑事第十四庭  審判長法　官  黃斯偉
                                      法　官  郭豫珍
                                      法　官  黎惠萍
以上正本證明與原本無異。
如不服本判決，應於收受送達後20日內向本院提出上訴書狀，其
未敘述上訴之理由者並得於提起上訴後20日內向本院補提理由書
（均須按他造當事人之人數附繕本）「切勿逕送上級法院」。
                                      書記官  楊筑鈞
中　　華　　民　　國　　111 　年　　4 　　月　　7 　　日
附錄：本案論罪科刑法條全文
修正前毒品危害防制條例第4條
製造、運輸、販賣第一級毒品者，處死刑或無期徒刑；處無期徒
刑者，得併科新臺幣二千萬元以下罰金。
製造、運輸、販賣第二級毒品者，處無期徒刑或七年以上有期徒
刑，得併科新臺幣一千萬元以下罰金。
製造、運輸、販賣第三級毒品者，處七年以上有期徒刑，得併科
新臺幣七百萬元以下罰金。
製造、運輸、販賣第四級毒品者，處五年以上十二年以下有期徒
刑，得併科新臺幣三百萬元以下罰金。
製造、運輸、販賣專供製造或施用毒品之器具者，處一年以上七
年以下有期徒刑，得併科新臺幣一百萬元以下罰金。
前五項之未遂犯罰之。